臺灣士林地方法院刑事判決　　　　　　　96年度訴字第1018號
公　訴　人　臺灣士林地方法院檢察署檢察官
被　　　告　乙○○
上列被告因偽造文書等案件，經檢察官提起公訴（96年度偵字第
11436 號），被告於本院準備程序中為有罪之陳述，本院合議庭
裁定由受命法官獨任依簡式審判程序審理，並判決如下：
    主  文
乙○○意圖為自己不法之所有，而侵占離本人所持有之物，處罰
金新臺幣捌仟元，如易服勞役，以新臺幣壹仟元折算壹日；減為
罰金新臺幣肆仟元，如易服勞役，以新臺幣壹仟元折算壹日。又
行使偽造私文書，足以生損害於他人，處有期徒刑肆月，如易科
罰金，以新臺幣壹仟元折算壹日。偽造之廢機動車輛讓渡切結書
貳紙、廢機動車輛讓渡切結書傳真紙上偽造之「丙○○」署押及
指印各貳枚均沒收。又意圖為自己不法之所有，以詐術使人將本
人之物交付，未遂，處有期徒刑參月，如易科罰金，以新臺幣壹
仟元折算壹日。有期徒刑部分，應執行有期徒刑陸月，如易科罰
金，以新臺幣壹仟元折算壹日。偽造之廢機動車輛讓渡切結書貳
紙、廢機動車輛讓渡切結書傳真紙上偽造之「丙○○」署押及指
印各貳枚均沒收。
    事  實
一、乙○○於民國96年4 月間某日，在臺北縣樹林市○○路248
    巷7 號交通部公路總局臺北區監理所停車場，明知所拾獲之
    丙○○身分證，為離他人所持有之物，竟基於不法所有之意
    圖，予以侵占入己。
二、乙○○以出租廣告車為業，明知停放於臺北市北投區○○○
    路○ 段與自立街街口、車身號碼12997 號之三菱威利自小貨
    車，停放於臺北市○○區○○路6 段235 巷巷口、車身號碼
    40847 號之中華威利自小貨車，及停放於臺北市士林區○○○路○ 段與通河西街2 段路口、車身號碼15078 號之三菱威
    利自小貨車，均為同行三兆汽車商行之負責人丁○○所有，
    竟意圖為自己不法之所有，於96年5 月13日及14日，多次以
    0000000000號電話向家泰有限公司（下稱家泰公司，址設桃
    園縣八德市○○街616 巷80號，經營車輛拖吊等事業）負責
    人甲○○誆稱前揭車輛均為其先前向家泰公司購得，現欲回
    售予家泰公司，請甲○○拖吊收回並將價款新臺幣3,000 元
    匯入指定帳戶，致甲○○陷於錯誤，誤信乙○○有權出售前
    揭車輛，而於5 月14日上午指示不知情之員工前往前揭地點
    拖吊，亦即乙○○利用不知情之甲○○及家泰公司員工竊取
    前揭車輛，家泰公司員工乃接續於96年5 月14日上午將前揭
    車身號碼12997 號及40847 號之自小貨車先行拖至家泰公司
    門口對面國道2 號東向16公里561 公尺處下之公有停車場停
    放，嗣於同日下午3 時20分許，家泰公司員工卯嘉益前往接
    續拖吊車身號碼15078 號之自小貨車，並已開啟拖吊車上之
    吊桿固定該部自小貨車之4 個輪胎時，遭警據報逮捕，甲○○始知遭騙而未匯款予乙○○而未遂，故乙○○未能詐得車
    價。
三、乙○○因遲未收到上開價款，遂於96年5 月15日、16日，多
    次去電甲○○聯繫匯款事宜，甲○○為確保己身權益，而要
    求乙○○出具前揭車輛所有權之證明文件，乙○○竟於96年
    5 月17日，在甲○○擬具之廢機動車輛讓渡切結書（下稱切
    結書）2 紙之「立切結書人（公司）欄」上，偽造丙○○之
    署名及指印各1 枚（合計各2 枚），接續偽造作成丙○○名
    義之切結書2 紙，用以表示丙○○有權讓渡前揭3 輛自小貨
    車予家泰公司之意，而偽造切結書之私文書，並持之傳真予
    家泰公司而接續行使，足以生損害於丙○○本人及家泰公司
    對於廢機動車輛產權管理之正確性。
四、案經丁○○訴由臺北市政府警察局士林分局報告及臺灣士林
    地方法院檢察署檢察官主動簽分偵查起訴。
    理  由
一、按簡式審判程序之證據調查，不受第159 條第1 項之限制，
    刑事訴訟法第273 條之2 定有明文，是依上開規定，於行簡
    式審判程序之案件，被告以外之人於審判外之陳述，除有其
    他不得作為證據之法定事由外，應認具有證據能力。查本案
    證人甲○○於警詢及偵訊、卯嘉益、蔡文意於警詢，及被害
    人丁○○於警詢及偵訊時所為之陳述，雖均係被告以外之人
    於審判外之陳述，惟因本案採行簡式審判程序，復無其他不
    得做為證據之法定事由，揆諸首揭說明，均應認具有證據能
    力，核先敘明。
二、上揭犯罪事實，業據被告乙○○於本院審理時坦承不諱，核
    與被害人丁○○於警詢、偵訊及本院審理時、丙○○於本院
    審理時之指述情節相符，復據證人甲○○於警詢、偵訊時，
    及證人卯嘉益、蔡文意於警詢時證述明確，並有現場照片4
    張、贓物認領保管單、車身編號15078 號及12997 號小貨車
    之廢機動車輛買賣切結書及照片2 張、車身編號40847 號小
    貨車修車統一發票及照片4 張、扣押物品目錄表2 張、查獲
    竊盜場所搜證照片8 張、被告所使用之門號0000000000行動
    電話之雙向通聯及基地台查詢資料、廢機動車輛讓渡切結書
    2 張、被告傳真予家泰公司之丙○○身分證正反面影本1 紙
    、證人甲○○所使用之門號0000000000及0000000000通聯紀
    錄共7 紙、電話0000000000通聯紀錄（見偵卷第35頁至第42
    頁、第47頁、第48頁、第54頁、第55頁至第57頁、第70頁至
    第71頁、第84頁至第85頁、第86頁、第88頁至第92頁、第10
    0 頁至第104 頁）在卷可憑，且有證人甲○○提供之光碟1
    片（內含被告與甲○○之電話錄音電磁紀錄）可佐，足認被
    告自白與事實相符，可以採信。本件事證明確，被告之犯行
    堪予認定，應依法論科。
三、核被告乙○○就事實欄編號一所為，係犯刑法第337 條侵占
    離本人所持有之物罪；就事實欄編號二所為，係犯刑法第32
    0 條第1 項之竊盜罪、第339 條第3 項、第1 項之詐欺取財
    未遂罪；就事實欄編號三所為，係犯刑法第216 條、第210
    條之行使偽造私文書罪。又被告係利用不知情之甲○○及家
    泰公司員工為上開竊盜犯行，為間接正犯。被告於廢機動車
    輛讓渡切結書上偽造署押、按捺指印之行為，均係偽造私文
    書之部分行為；偽造私文書後復持以行使，其偽造之低度行
    為，應為行使之高度行為所吸收，均不另論罪。又被告先後
    於切結書上偽造丙○○之署押、印文、偽造私文書及行使偽
    造私文書之行為，係於密切接近之時間及同地實施，侵害同
    一法益，各行為之獨立性極為薄弱，且均係出於同一之規避
    罪責目的，依一般社會健全觀念，在時間差距上難以強行分
    割，應視為數個舉動之接續施行，合為包括之一行為予以評
    價，論以接續犯之一罪。再被告委託不知情之甲○○指示司
    機前去拖吊該三輛貨車，雖貨車停放地點不一，且拖吊時間
    有先後之別，然被告係基於單一竊盜決意，復在同日內所為
    ，所侵害之財產法益亦僅歸屬於一人，仍應合為包括之一行
    為予以評價，亦論以接續犯之一罪。被告係以一佯稱己有權
    出售前揭車輛之行為，觸犯上開竊盜罪及詐欺取財未遂罪兩
    罪名，為想像競合犯，應從一重之詐欺取財未遂罪處斷。又
    被告雖已對甲○○著手於詐欺取財犯行之實施，惟尚未取得
    財物，為未遂犯，應依刑法第25條第2 項之規定，按既遂犯
    之刑減輕之。再被告所犯上開侵占離本人所持有之物罪、詐
    欺取財未遂罪及行使偽造私文書罪三罪間，犯意各別，行為
    互殊，應分論併罰。爰審酌被告之素行，犯罪之動機、目的
    、手段、所生危害，及其犯後坦承犯行，尚有悔意等一切情
    狀，分別量處如主文所示之刑，並就罰金部分諭知易服勞役
    之折算標準，另就有期徒刑部分定其應執行之刑及諭知易科
    罰金之折算標準。又被告所犯上開侵占離本人所持有物之罪
    ，起訴書記載犯罪時間為96年4 月間某日，而被告於偵訊中
    亦供稱係於96年4 月份拾得（見96年度偵字第11436 號卷第
    6 頁），再者卷內亦查無積極證據證明被告確切之犯罪時間
    究為96年4 月24日以前抑或96年4 月25日之後，即應為有利
    於被告之認定，認其所犯上開侵占離本人所持有物之罪之犯
    罪時間在96年4 月24日以前，故應依中華民國96年罪犯減刑
    條例第2 條第1 項第3 款，減其宣告刑二分之一，並諭知易
    服勞役之折算標準。
四、被告偽造之廢機動車輛讓渡切結書2 紙後，再傳真至家泰公
    司行使，該切結書2 紙係被告所有供犯罪所用之物，應依刑
    法第38條第1 項第2 款之規定沒收，其上之偽造「丙○○」
    之署押、指印各2 枚，因該切結書2 紙之沒收，已隨同沒收
    ，無再重複諭知之必要。至被告傳真至家泰公司之廢機動車
    輛讓渡切結書2 紙，已屬家泰公司所有，雖不得沒收，惟該
    切結書2 紙（指傳真紙）上偽造「丙○○」之署押、指印各
    2 枚，均係偽造之署押，不問屬於犯人與否，應依刑法第21
    9 條之規定宣告沒收，併予敘明。
據上論斷，應依刑事訴訟法第273 條之1 第1 項、第299 條第1
項前段，刑法第210 條、第216 條、第337 條、第339 條第1 項
、第3 項、第25條第2 項、第55條、第41條第1 項前段、第42條
第3 項、第51條第5 款、第38條第1 項第2 款、第219 條，刑法
施行法第1 條之1 ，中華民國96年罪犯減刑條例第2 條第1 項第
3 款、第7 條，判決如主文。
本案經檢察官莊富棋到庭執行職務。
中　　華　　民　　國　　96　　年　　11　　月　　30　　日
                  刑事第七庭法  官    許碧惠
以上正本證明與原本無異。
如不服本判決，應於收受送達後10日內向本院提出上訴書狀，其
未敘述上訴之理由者並得於上訴期間屆滿後20日內向本院補提理
由書（均須按他造當事人之人數附繕本）。
                            書記官    徐仁豐
中　　華　　民　　國　　96　　年　　11　　月　　30　　日
附錄
刑法第210條
偽造、變造私文書，足以生損害於公眾或他人者，處5 年以下有
期徒刑。
刑法第216條
行使第210 條至第215 條之文書者，依偽造、變造文書或登載不
實事項或使登載不實事項之規定處斷。
刑法第320條第1項
意圖為自己或第三人不法之所有，而竊取他人之動產者，為竊盜
罪，處5 年以下有期徒刑、拘役或5 百元以下罰金。
刑法第337條
意圖為自己或第三人不法之所有，而侵占遺失物、漂流物或其他
離本人所持有之物者，處5 百元以下罰金。
中華民國刑法第339條第1項、第3項
意圖為自己或第三人不法之所有，以詐術使人將本人或第三人之
物交付者，處5 年以下有期徒刑、拘役或科或併科1 千元以下罰
金。
前二項之未遂犯罰之。
